【裁判字號】    96,交易,113
【裁判日期】    980205
【裁判案由】    過失傷害
【裁判全文】
臺灣臺南地方法院刑事判決             96年度交易字第113號
公  訴  人  臺灣臺南地方法院檢察署檢察官
被      告  丙○○
輔  佐  人  丁○○
上列被告因過失傷害案件，經檢察官提起公訴（96年度調偵字第
659號），本院判決如下：
    主  文
丙○○因過失傷害人，處有期徒刑陸月，如易科罰金，以新台幣
壹仟元折算壹日，減為有期徒刑參月，如易科罰金，以新台幣壹
仟元折算壹日。
    事  實
一、丙○○於民國95年9月5日晚上9時許，在臺南縣新營市新營
    高工附近某處，與友人飲用啤酒約3瓶後，明知其控制力及
    注意力均已達無法安全駕駛動力交通工具之程度，詎仍不顧
    大眾行車之公共安全，於同日晚上10時許，酒後自上開地點
    駕駛車牌號碼8T -6719號自用小客車沿新營市○○○道路由
    南往北方向行駛，欲前往臺南縣後壁鄉某處，於同日晚上10
    時25分許，途經臺一線與長榮路之無號誌交岔路口欲右轉前
    往路旁福懋加油站時，原應注意車前狀況，並隨時採取必要
    安全措施，而依當時情形天候晴、夜間有照明，柏油路面乾
    燥、無缺陷、無障礙物、視距良好，並無不能注意之情事，
    竟疏未注意及此，自後追撞前方正在等候通過上開交叉路口
    由甲○○所騎乘之車牌號碼VRU-40 6號輕型機車後車尾，致
    甲○○人、車倒地，因而受有頭部外傷、顱內硬腦膜下血腫
    、雙下肢多處挫傷等傷害，嗣經警到場處理，並對丙○○實
    施酒精測試，測試其呼氣後之酒精濃度高達每公升0.56毫克
    ，而查獲上情【丙○○涉犯刑法第183條之3部分，業經臺灣
    臺南地方法院檢察署以95年度營偵字1367號（起訴書誤載為
    96 年度營偵字593號）聲請簡易判決處刑，並經本院於95年
    11 月30日以95年度交簡字第2582號刑事判決判處有期徒刑4
    月確定在案】。
二、案經甲○○訴請臺灣臺南地方法院檢察署檢察官偵查起訴。
    理  由
一、程序方面：
  (一)本件交通事故於95年9月15日發生，告訴人甲○○係於96年3
    月12日向臺灣臺南地方法院檢察署提出刑事告訴狀（見臺灣
    臺南地方法院檢察署96年度營他字第34號卷宗第1頁），據
    告訴人之弟王證暉於本院97年3月11日陳稱上開告訴狀係伊
    請律師幫忙寫的等語（見本院卷第29頁），而由財團法人奇
    美醫院96年2月14日之診斷書記載：「器質性腦症候群（慢
    性）」等語（見警卷第6頁）觀之，告訴人於96年3月12日提
    起本件告訴之前，已受有器質性腦症候群的傷害，但該診斷
    證明書醫師囑言欄亦記載：「病人認知功能退化，定向感辨
    識極差，終生無法從事任何工作，日常生活需要他人扶助。
    」等語，並未提到告訴人無意識，按告訴旨在向有偵查權之
    人陳報犯罪嫌疑事實，故告訴人僅須具有意思能力，無須具
    有權利能力（參酌最高法院86年度台上字第4411號號判決意
    旨），因此，本院認為本件告訴合法，合先敘明。
  (二)被告丙○○雖曾於本院96年12月25日準備程序期日當庭就被
    訴事實為有罪之陳述，經本院當庭裁定以簡式審判程序加以
    審理（見本院卷第13頁），並於本院97年3月11日審理時仍
    為認罪之陳述（見本院卷第30頁），然被告事後已於97年4
    月14日具狀陳稱否認起訴書所記載告訴人受傷之情形均係因
    本件交通事故而起（見本院卷第37頁），並於本院97年9 月
    30日、98年1月15日審理期日均稱否認告訴人所受器質性腦
    症候群的傷害之傷害係本件交通事故所造成等語（見本院卷
    第84頁、第112頁、第115頁），因此，本院認為本件不得進
    行簡式審判程序，乃依刑事訴訟法第273條之1第2項之規定
    ，撤銷上開進行簡式審判程序之裁定，依通常程序審判之。
  (三)證據能力部分：
 1、按被告以外之人於審判外之陳述雖不符刑事訴訟法第159條
    之1至之4等4條之規定，而經當事人於審判程序同意作為證
    據，法院審酌該言詞陳述或書面陳述作成時之情況，認為適
    當者，亦得為證據，同法第159條之5第1項定有明文。立法
    意旨在於傳聞證據未經當事人之反對詰問予以核實，原則上
    先予排除。惟若當事人已放棄反對詰問權，於審判程序中表
    明同意該等傳聞證據可作為證據；或於言詞辯論終結前未聲
    明異議，基於尊重當事人對傳聞證據之處分權，及證據資料
    愈豐富，愈有助於真實發見之理念，且強化言詞辯論主義，
    使訴訟程序得以順暢進行，上開傳聞證據亦均具有證據能力
    。查，告訴人之警詢陳述、告訴人之弟王證暉於警詢、偵查
    中所為之陳述、道路交通事故現場圖、道路交通事故現場調
    查報告表(一)、(二)、財團法人奇美醫院柳營分院95年9月15日
    診斷證明書、財團法人奇美醫院96年2月14日診斷證明書、
    台南縣警察局新營分局刑法第185條之3案件測試觀察紀錄表
    、道路交通事故當事人酒精測定紀錄表、財團法人奇美醫院
    97年8月25日（97）奇醫字第4477號函文所附告訴人之病情
    摘要、財團法人長庚紀念醫院（高雄）分院97年11月5日（
    97）長庚院高字第7A1376號函所附之告訴人就診病歷資料、
    財團法人奇美醫院97年12月5日（97）奇醫字第6564號函文
    所附告訴人之病情摘要等證據，雖均屬被告以外之人於審判
    外之言詞或書面陳述，為傳聞證據，惟因被告及檢察官於本
    院98年1月15 日審理期日處理有關證據能力之意見時，均同
    意將上開證據作為本案證據（見本院卷第114頁至第115頁）
    。本院審酌上開證人之陳述均係本於自由意識所為之陳述，
    查無不當取供之情形，以及物證、書證等證據與上開證言相
    符，審酌其等作成時之情況，認為適當，依據上開規定得為
    證據，而有證據能力。
 2、傳聞法則乃對於被告以外之人於審判外之言詞或書面陳述，
    亦即針對被告以外之人於審判外以言詞或書面所為之供述證
    據而為之規範。卷附現場蒐證照片10幀，係以科學、機械之
    方式，對於所拍攝內容所為忠實且正確之記錄，性質上並非
    供述證據，應無刑事訴訟法第159條第1項規定之適用，附此
    敘明。
二、被告之辯解及本案之爭點：
  (一)起訴書就告訴人因本件交通事故所致之受傷情形雖載稱：「
    頭部挫傷、右側肋骨骨折、雙腳挫傷、頭部外傷、顱內硬腦
    膜下血腫、雙下肢多處挫傷、器質性腦徵候群等重傷害。」
    等語，惟公訴檢察官已於本院98年1月15日審理時，當庭更
    正為：「頭部外傷、顱內硬腦膜下血腫、雙下肢多處挫傷、
    器質性腦徵候群等重傷害。」（見本院卷第112頁），因此
    ，本院認公訴人所指告訴人受傷情形係以上開更正後之傷情
    為依據，先予敘明。
  (二)被告雖坦承有於上述時、地酒醉後駕車，並自後撞擊前方騎
    乘機車之告訴人，並致告訴人受有如財團法人奇美醫院柳營
    分院95年9月15日診斷證明書所記載頭部外傷、顱內硬腦膜
    下血腫、雙下肢多處挫傷等傷害之事實，然矢口否認有何過
    失致重傷害之犯行，並辯稱：因為告訴人有精神病史，所以
    財團法人奇美醫院96年2月4日診斷證明書所稱「器質性腦徵
    候群」之重傷害，應非本件交通事故所造成等語（見本院卷
    第115頁）。
  (三)本院綜合公訴人之論據及被告、輔佐人之辯解，並經兩造於
    本院98年1月15日審理時所整理之爭點，認定被告確有於上
    開時、地，駕駛車牌號碼8T-6719號自用小客車，自後撞擊
    正停車等候通過交岔路口之告訴人等事實，而告訴人因本件
    交通事故，受有頭部外傷、顱內硬腦膜下血腫、雙下肢多處
    挫傷等傷害，復有財團法人奇美醫院柳營分院95年9月15日
    診斷證明書1紙在卷可佐（見警卷第5頁），並有道路交通事
    故現場圖、道路交通事故調查報告表(一)、(二)各1份，及照片
    10 幀（見警卷第22頁、第20頁至第21頁、第30頁至第34頁
    ）附卷可稽。故本案爭點在於：告訴人受有財團法人奇美醫
    院96 年2月14日診斷證明書所載「器質性腦徵候群」之傷害
    ，是否因為本件交通事故所造成？
  (四)至於被告於警詢時雖稱本件交通事故發生之前，告訴人當時
    係在停等紅燈等語（見警詢第8-1頁），並於本院98年1月15
    日審理時原稱告訴人當時係行進中，後又改稱係在停車等紅
    燈等語（見本院卷第118頁），然本件交通事故發生地點即
    臺一線與長榮路之交岔路口，係一無號誌之交岔路口，有道
    路交通事故現場調查報告表(一)編號之記載及現場照片2幀
    在卷可稽（見警卷第20頁、第30頁），因此，本院參酌被告
    之陳述及上開證據，認定告訴人當時應僅是停車等候通過交
    岔路口，而非停車等候紅燈。
三、本院得心證之理由：
  (一)按汽車行駛時，駕駛人應注意車前狀況，並隨時採取必要之
    安全措施，道路交通安全規則第94條第3項定有明文。經查
    ，由告訴人於警詢時證稱：「事故前我從開元陸橋下出發要
    前往長榮路，當時我騎乘VUR-406號輕機車，沿新營市中營
    里台一線機慢車優先道（南往北方向）直行至長榮路前，突
    然被一部車（指經警方查證為丙○○駕駛之8T-6719號自小
    客車）從後方撞擊後、我車倒地滑行人受傷‧‧」等語（見
    警卷第14頁），再參以被告於警詢、偵查中分別自承：「我
    當時駕駛8T-6719號自小客車於新營市○○○○道南往北方
    向，快到長榮路口時，我因要加油，即將車輛靠右入機車道
    ，再準備切入右側加油站時，即自後撞擊騎乘VRU-406輕機
    車停車等候紅燈之甲○○。」（參警卷第8-1頁）、「我駕
    8T-6719自小客車沿台一線由南往北行駛要右轉福懋（偵訊
    筆錄誤載為『茂』）加油站，因為沒有注意看，以致追撞前
    方告訴人所騎之機車，告訴人的機車倒地，人也倒地受傷。
    」（見臺灣臺南地方法院檢察署96年度交查字第656號偵查
    卷第10頁）等語，兼衡事發路段為單向五線道，路肩達7.4
    公尺，並劃有機車優先道，被告行車方向車道寬敞，有道路
    交通事故現場圖1份附卷可參（見警卷第22頁），且當時天
    氣晴、夜間有照明、天氣晴朗、柏油路面乾燥無缺陷、無障
    礙物、視距良好，並無不能注意之情形，有道路交通事故調
    查報告表(一)在卷可憑（見警卷第20頁），並無不能注意之情
    事，被告竟疏未注意及此，自後撞擊在前方由告訴人所騎乘
    之機車車尾，致告訴人受有如事實欄所示之傷害，其有違反
    上開道路交通安全規則之過失甚明，且其過失駕駛行為與告
    訴人受傷結果間，有相當因果關係存在。
  (二)又本件被告有酒後駕車之行為，經警員對其施以酒精濃度測
    試結果達呼氣每公升0.56毫克，此有台南縣警察局新營分局
    道路交通事故當事人酒精測定紀錄表附酒精濃度檢測單1份
    在卷可稽（參警卷第24頁），而呼氣酒精濃度達每公升0.25
    毫克以上時，已將使其複雜技巧障礙、駕駛能力變壞、肇事
    率比未飲酒時提高二倍（參見司法院第45、第46期司法業務
    研究會研究專輯刑事法律專題研究 (17)第307頁，中央警察
    大學交通學系暨交通管理研究所蔡中志所著『對飲酒不能安
    全駕駛之執法研究』），且如前所述，本件交通事故發生當
    時為夜間有照明、天氣晴、道路無障礙物，視距良好，於此
    情況下，被告猶駕駛車輛自後追撞告訴人所騎乘機車，足見
    被告於本件交通事故發生時，其精神狀況已受酒類影響，而
    處於無法正常辨識、注意及反應之狀態甚明。益見本件交通
    事故之發生乃係被告因飲酒過量致其注意力、判斷力、操控
    車輛之能力均劣於平時，猶駕駛車輛，以致疏未注意車前狀
    況，於右偏行駛欲進入福懋加油站時自後撞擊同向之告訴人
    所騎乘之機車，至為明確。
  (三)至於公訴意旨另以被告上開犯行，除致告訴人受有財團法人
    奇美醫院柳營分院95年9月15日診斷證明書記載頭部外傷、
    顱內硬腦膜下血腫、雙下肢多處挫傷等傷害（見警卷第5頁
    ）外，並造成告訴人受有財團法人奇美醫院96年2月14日診
    斷證明書記載：器質性腦徵候群（慢性）之重大不治或難治
    之傷害（見警卷第6頁）云云。經查，財團法人奇美醫院97
    年8月25日（97）奇醫字第4477號函文所附告訴人之病情摘
    要雖載稱：「‧‧95年9月5日車禍發生後生活自理功能退化
    ，生活需他人協助，無法工作，患者車禍前無智障或精神疾
    病史，推論其腦部功能退化與車禍腦傷有關。」等語（見本
    院卷第72頁），惟經本院向財團法人長庚紀念醫院高雄分院
    函查告訴人之就診紀錄，該醫院97年11月5日（97）長庚院
    高字第7A1376號函檢送告訴人就診病歷資料中，93年10月27
    日、94年1月24日門診紀錄單均記載：「診斷：疑器質性精
    神病，醫囑：病患因上開疾病，精神還存顯著障害，終身不
    能從事工作，並長期接受藥物治療。」等語（見本院卷第92
    頁背面、第93頁），嗣經本院將上開告訴人長庚紀念醫院高
    雄分院之就診紀錄檢送財團法人奇美醫院參考後，財團法人
    奇美醫院97年12月5日（97）奇醫字第6564號函文所附告訴
    人之病情摘要已改稱：「根據長庚醫院病歷影本的紀錄，被
    害人自民國92年開始就在長庚精神科門診治療，93年10月27
    日長庚門診病歷記載精神症狀存有顯著障礙，生活功能退化
    ，此症狀發生在95年9月5日車禍之前，是以，97年8月20日
    的病情摘要需要修正，患者的腦部功能退化可能是之前精神
    症狀留存所致，未必與95年的車禍有關。」等語（見本院卷
    第102頁）；且告訴人於本件交通事故於95年9月5日發生後
    ，尚能於95年9月15日至警局陳述本件交通事故發生之經過
    （見警卷第13-1頁至第15頁），又告訴人之弟王證暉於本院
    97 年3月11日審理期日亦稱告訴人至警局製作筆錄時，意識
    係清楚的等語（見本院卷第29頁），因此，告訴人是否因本
    件交通事故受有財團法人奇美醫院96年2月14日診斷證明書
    記載：器質性腦徵候群（慢性）之傷害，致認知功能退化，
    定向感辨識極差，終生無法從事任何工作，日常生活需要他
    人扶助，而達於重傷害之程度，顯有疑問。公訴人復未就告
    訴人所受財團法人奇美醫院96年2月14日診斷證明書記載：
    器質性腦徵候群（慢性）之重傷害部分舉證證明確因本件交
    通事故所致，依罪疑惟輕之原則，自無從因告訴人之上開96
    年2月14日診斷證明書之記載，遽認告訴人前開傷害係因被
    告前述過失行為所致。從而，告訴人所受財團法人奇美醫院
    96年2月14日診斷證明書所記載之上開重傷害與被告之過失
    行為間自難認具有相當因果關係。
  (四)綜上，本件事證明確，被告有應注意、能注意而未注意車前
    狀況之過失，造成告訴人受有如事實欄所記載之傷害犯行，
    洵堪認定，應予依法論罪科刑。
四、論罪科刑之理由：
  (一)核被告所為，係犯刑法第284條第1項前段之過失傷害罪。公
    訴意旨雖認被告所為係犯刑法第284條第1項後段之過失致重
    傷罪云云，惟告訴人因本件交通事故之發生，除受有頭部外
    傷、顱內硬腦膜下血腫及雙下肢多處挫傷等傷害外，伊所受
    器質性腦徵候群之重大不治或難治之傷害與被告之過失行為
    ，難認有相當因果關係，已如前述，是告訴人因本件交通事
    故所受之傷害，僅屬普通傷害，公訴意旨遽認伊傷情已達重
    大不治或難治之程度，容有未洽，惟因二者基本事實同一，
    本院自得審酌並變更起訴法條。又被告酒醉駕車肇事致告訴
    人受傷，依法應負刑事責任，自應依道路交通管理處罰條例
    第86條第1項規定，就所犯過失傷害罪部分，加重其刑。
    另被告肇事後，報案資料未報明肇事人姓名，於警方人員前
    往現場處理時，被告在場並當場承認為肇事者，此經被告陳
    明在卷，並有台南縣警察局新營分局道路交通事故肇事人自
    首情形紀錄表在卷足憑（見警卷第29頁），是被告已符合刑
    法第62條前段所定自首之要件，其所犯過失傷害部分，爰依
    法減輕其刑，並與前揭加重部分，依刑法第71條第1項規定
    ，先加後減之。
  (二)本院審酌被告前已有酒醉駕車行為遭本院以92年度南交簡字
    第256號判處罰金20,000元確定，有臺灣高等法院被告前案
    紀錄表1份在卷可參，竟再度為本件酒醉駕車行為，並致告
    訴人受傷，惡性非輕，參以酒醉駕車之危害及酒後不應駕車
    之觀念，已透過學校教育、政令宣導及各類媒體廣為介紹傳
    達各界周知多年，被告就此應有相當之認識，竟仍多次酒醉
    駕車，心存僥倖，並缺乏尊重其他用路人生命、財產安全之
    觀念，更因此疏於注意，駕車自後撞擊告訴人，致使告訴人
    無辜受傷，所為實不足取，且事後猶不知悔改，於本件交通
    事故於95年9月5日發生後，旋即又於96年3月20日再度因酒
    醉駕車行為遭本院判處有期徒刑5月確定，有本院96年度交
    簡字第1021號刑事簡易判決及臺灣臺南地方法院檢察署檢察
    官96年度營偵字第593號聲請簡易判決處刑書各1份附卷可參
    ，犯後態度不佳，又迄今尚未與告訴人就民事賠償事宜達成
    和解，惟念及其犯後坦承部分犯行及所生危害等一切情狀，
    量處如主文所示之刑，並諭知易科罰金之折算標準。
  (三)又被告犯罪之時間，係在96年4月24日之前，且所犯罪名又
    非中華民國96年罪犯減刑條例第3條所列不得減刑之範圍，
    應依同條例第2條第1項之規定，應減其宣告刑期2分之1，並
    諭知易科罰金之折算標準。
五、適用之法律：
  (一)刑事訴訟法第299條第1項前段、第300條。
  (二)刑法第284條第1項前段、第41條第1項前段、第62條前段。
  (三)道路交通管理處罰條例第86條第1項。
  (四)刑法施行法第1條之1。
  (五)中華民國96年罪犯減刑條例第2條第1項第3條、第7條、第9
    條。
本案經檢察官乙○○到庭執行職務。
中    華    民    國    98    年    2    月    5      日
                        交通法庭  法  官  陳淑勤
以上正本證明與原本無異。
如不服本判決應於收受本判決後10日內向本院提出上訴書狀，並
應敘述具體理由。如未敘述上訴理由者，應於上訴期間屆滿後20
日內向本院補提理由書狀（均須按他造當事人之人數附繕本）「
切勿逕送上級法院」。
                                  書記官  謝國欽
中    華    民    國    98    年    2     月    6     日
附錄本案論罪科刑法條全文：
中華民國刑法第284條第1項：
因過失傷害人者，處6月以下有期徒刑、拘役或500元以下罰金，
致重傷者，處1年以下有期徒刑、拘役或500元以下罰金。
附記事項：
告訴人或被害人對於判決如有不服，請具備理由逕向檢察官聲請
檢察官提起上訴，其上訴期間之計算，係以檢察官收受判決正本
日期為準。


司法院資訊處製作；財團法人民間司法改革基金會備份。
